臺灣臺中地方法院民事簡易判決　九十三年度簡字第三號
　　原　　　告　現代居安公寓大廈管理維護有限公司
　　法定代理人　己○○
　　原　　　告　國際保全股份有限公司
　　法定代理人　李雲光
　　共　　　同
　　訴訟代理人　丁○○
　　　　　　　　丙○○
　　被　　　告　大城美麗殿社區管理委員會
　　法定代理人　乙○○
　　訴訟代理人　戊○○
　　　　　　　　甲○○
右當事人間請求給付違約金等事件，經本院改行簡易訴訟程序，並於中華民國九十三
年四月八日言詞辯論終結，判決如下：
    主      文
原告之訴及假執行之聲請均駁回。
訴訟費用由原告負擔。
    事實及理由
甲、程序方面：
（一）訴狀送達後有經被告同意之情形時，原告得為訴之追加；被告於訴之追加無異
      議，而為本案之言詞辯論者，視為同意追加，民事訴訟法第二百五十五條第一
      項第一款、第五款、第二項分別定有明文。本事件起訴時之原告本僅現代居安
      公寓大廈管理維護有限公司（下稱現代居安公司）一人，嗣現代居安公司於民
      國九十二年十一月十一日追加國際保全股份有限公司為原告，因被告對原告訴
      之追加並未表示異議，而為本案之言詞辯論，本件訴之追加應予准許。
（二）通常訴訟事件因訴之變更或一部撤回，致其訴之全部屬於民事訴訟法第四百二
    　十七條第一項或第二項之範圍者，承辦法官應以裁定改用簡易程序，並將該通
    　常訴訟事件報結後改分為簡易事件，由原法官或受命法官依簡易程序繼續審理
    　，同一地方法院適用簡易程序審理事件事務分配辦法第一項定有明文。本件原
    　告起訴時之訴訟標的金額原為新台幣（下同）七十二萬零四百三十一元，嗣原
      告於本院九十二年十二月四日行言詞辯論時減縮訴之聲明，訴訟標的金額成為
      四十八萬元，已屬民事訴訟法第四百二十七條第一項規定應適用簡易訴訟程序
      之範圍，本院爰依職權改行簡易訴訟程序。
乙、實體方面：
壹、兩造爭執要旨：
一、原告起訴主張：兩造間就被告管理之大城美麗殿社區簽訂有管理維護業務契約（
    下稱系爭契約），原告於簽約後即依約履行，被告卻於社區工程修繕回饋事項即
    將開始時，以不適任為由終止契約，造成原告信譽暨財務上鉅額損害，依系爭契
    約第十二條第一項約定，被告任意終止契約時，應賠償原告二個月服務費合計四
    十八萬元，為此爰依系爭契約之上開約定提起本訴等語。對於被告之抗辯則陳稱
    ：被告考核之內容並不實在，原告為善盡服務管理之責，對約定契約服務項目以
    外之工作不惜成本代價，戮力為之，且被告考核前後之態度及要求內容不一致；
    原告連續撤換總幹事六人係因被告前任主任委員詹德發個人主觀不滿意所致，且
    契約未規定不能更換；原告總幹事並無侵占被告管理費一千元之事實亦無延誤製
    作報表等語。並聲明：（一）被告應給付原告四十八萬元及自起訴狀繕本送達翌
    日即九十二年九月三十日起至清償日止，按年息百分之五計算之利息；（二）願
    供擔保請准宣告假執行。
二、被告則以：原告試用之三個月期間，管理成績不符合被告要求，被告乃於九十二
    年七月廿五日行文原告展延試用期至同年八月三十一日止，針對原告實施複評，
    原告收受通知後並無異議，嗣於同年八月十五日被告實施複評，經全體委員十二
    人出席，考評成績為五十四分不及格，並經出席全體委員會投票決定，票數為九
    比三，決議終止與原告之系爭契約，並於同年月十七日以存證信函告知終止契約
    ，被告一切均依契約約定辦理；原告自九十二年四月至同年八月共進駐五個月，
    連續撤換總幹事六人致未能推動社區管理事務，且其總幹事侵占被告管理費一千
    元，延誤製作同年三月至五月之財務報表，管理上有重大缺失等語資為抗辯，並
    聲明：如主文所示。
貳、兩造不爭執之事實：
（一）兩造間簽訂系爭契約，約定自九十二年四月一日起至九十三年四月一日止，由
      原告擔任被告管理之大城美麗殿社區之管理維護工作，被告則應每月給付原告
      管理服務費（含營業稅）二十四萬元。
（二）系爭契約原約定試用期為三個月，並約定試用期滿原告如有重大缺失，經被告
      管理委員二分之一表示原告不適任時，被告有權終止契約。
（三）系爭契約原約定三個月試用期於九十二年六月三十日屆滿，被告以原告管理成
      績不符合要求，於同年七月廿五日行文原告展延試用期至同年八月三十一日止
      ，針對原告實施複評，並經原告同意，其後於同年八月十五日被告實施複評時
      ，經全體委員十二人出席，考評成績為五十四分不及格，並經出席全體委員會
      投票決定，票數為九比三，決議終止與原告之系爭契約，並於同年月十七日以
      存證信函通知原告自同年月三十一日止終止系爭契約。
（四）系爭契約第十二條第一項約定，被告任意終止契約時，應賠償原告二個月服務
      費用。
（五）原告自九十二年四月一日起至同年八月三十一日止，進駐擔任大城美麗殿社區
      之管理維護工作期間，共更換黃淑珠、蔡松宗、劉淞瑋、程大宇、陳明鳳、周
      元靖等六名總幹事。
      以上雙方所不爭執之事實，並有原告提出之系爭契約（含但書條款）、被告提
      出之被告九十二年七月二十五日美麗殿九二公字第四號函、會議紀錄、考核表
      、存證信函（均影本）各一件可證，上述事實，本院採為判決之基礎。
參、得心證之理由：
    本件所應審酌之處，厥為：被告是否有任意終止契約，應賠償原告二個月服務費
    用之情事？
一、當事人主張有利於己之事實者，就其事實有舉證之責任，民事訴訟法第二百七十
    七條前段定有明文。主張法律關係存在之當事人，僅須就該法律關係發生所須具
    備之特別要件，負舉證之責任，至於他造主張有利於己之事實，應由他造舉證證
    明（最高法院四十八年臺上字第八八七號判例意旨參照）。應負舉證責任之當事
    人，對於他方當事人之抗辯，自應提出相當之證據，以證明其主張之真實性，尚
    不得僅依其對他方當事人抗辯、陳述之質疑、推測，即認其舉證責任已盡，而轉
    換舉證責任於他方。
二、一般具法律（契約）效力之所謂「考評工作」，因富高度屬人性，除辦理考評業
    務有法定程序上之瑕疵、對事實認定有違誤、考評人員未遵守一般公認價值判斷
    之標準、有「與事件無關之考慮」牽涉在內及有違反誠信原則等情事外，辦理考
    評者對於受考評者考核時之「判斷餘地」，要無違法（違反契約）可言，受考評
    之人自亦應受考評結果之拘束（參照最高行政法院八十九年度判字第五七五號判
    決，關於公務人員考評所揭示之法律見解）。
三、系爭契約在原約定三個月試用期之九十二年六月三十日屆滿後，被告既以原告管
    理成績不符合要求，於同年七月廿五日行文原告展延試用期至同年八月三十一日
    止，針對原告實施複評，並經原告同意，原告自應受該延長試用期複評約定之拘
    束（亦即被告得否終止系爭契約，應以複評之約定內容及結果為準，不應再以系
    爭契約但書條款第八款之原約定，以原告有「重大缺失」為限」），則被告於同
    年八月十五日對原告實施複評時，在經全體委員十二人出席，考評成積為五十四
    分不及格，並經出席全體委員會投票決定，票數為九比三，決議終止系爭契約之
    情形下，除被告實施複評時有法定程序上之瑕疵、對事實認定有違誤、考評人員
    未遵守一般公認價值判斷之標準、有「與事件無關之考慮」牽涉在內及有違反誠
    信原則等情事外，依兩造上開延長試用期複評約定，被告自有權終止兩造間之系
    爭契約，是被告憑據上開複評結果，通知原告至同年月三十一日終止系爭契約，
    應可認為被告就系爭契約業經依上開延長試用期複評約定終止之特別要件事實之
    舉證責任已盡，此時原告如認被告複評時有前揭除外情事，可排除被告之終止契
    約權時，自應改由原告就此權利排除事由負舉證之責。
四、原告所陳：被告考核之內容並不實在云云，並無明確證據證明，此僅屬原告之質
    疑、推測，尚難謂原告所應負之舉證責任已盡，而轉換舉證責任於被告。況且，
    原告派任大城美麗殿社區之總幹事，須綜理該社區管理維護之行政事務，通知、
    列席社區會議，並督導警衛、清潔人員，業經原告於本院九十三年一月八日行言
    詞辯論時陳明，則總幹事之適任與否，攸關社區管理維護之良窳，其重要性不言
    可諭，惟原告負責大城美麗殿社區管理維護之短短五個月期間，竟更換高達六位
    總幹事，自客觀上觀察，以如此高流動率之總幹事更換情形，顯難認能妥適推動
    該社區之管理維護工作（原告雖陳稱：原告連續撤換總幹事六人係因被告前任主
    任委員詹德發個人主觀不滿意所致云云，並未舉證以實其說）；另原告派任人員
    確有將大城美麗殿社區住戶詹一鳴於九十二年五月九日繳納五千二百四十五元管
    理費之單據予以塗改為四千二百四十五元，致管理費之收取產生不實之情形，有
    被告提出之管理費單據影本二件為證，並經原告於九十二年十二月四日本院行言
    詞辯論時自認在卷（原告嗣雖否認上情，然未舉證前開自認係出於錯誤所致，尚
    不足以推翻前開自認），原告派任人員應有操守上之瑕疵；又原告應負責製作之
    大城美麗殿社區財務報表，本應於次月十日前完成呈核及公告（參卷附考核表影
    本），然該社區九十二年三、四、五月份財務報表，分別係遲至九十二年七月二
    日、同年月二日、同年月三十日始製作完成，交付被告財務委員審核之事實，有
    被告提出之財務收支表影本三件可稽（此觀諸被告財務委員審核時簽具之日期即
    明），顯見原告亦有遲延製作報表之情形，則被告實施複評之人員，在原告有前
    開總幹事更換比率過高、派任人員有操守上之瑕疵、遲延製作財務報表等情形下
    ，對於原告管理維護之適任與否產生不信任感，進而將原告考評為不及格，並決
    議終止系爭契約，並非無據，益難認為被告之複評結果有可排除其終止契約權之
    前揭除外情事，原告所陳，尚難憑採。
五、系爭契約既係因兩造延長試用期複評約定，依被告複評結果，據以終止，自非被
    告任意終止，被告亦無須賠償原告二個月服務費用。從而，原告本於系爭契約第
    十二條第一項約定，請求被告賠償二個月服務費合計四十八萬元及自起訴狀繕本
    送達翌日即九十二年九月三十日起至清償日止之法定遲延利息，為無理由，應予
    駁回。
六、原告之訴既經駁回，其假執行之聲請亦失所附麗，應併駁回之。
肆、本件事證已臻明確，兩造其餘攻擊防禦及證據調查，均與本案之判斷不生影響，
    自勿庸一一審酌論列，併此敘明。
丙、訴訟費用負擔之依據：民事訴訟法第七十八條。
中　　華　　民　　　國　　九十三　　年　　　五　　　月　    六    　　　日
                                  臺灣臺中地方法院民事第二庭
~B法　　　官　劉長宜
右為正本係照原本作成。
如不服本判決，應於送達後廿日內，向本院提出上訴狀並表明上訴理由，如於本判決
宣示後送達前提起上訴者，應於判決送達後廿日內補提上訴理由書（須附繕本）。
中 　　華　 　民　　國　　九十三 　　年　　五　　　　月　　 十二　　　　日
~B法院書記官
